【裁判字號】    98,訴,1635
【裁判日期】    981013
【裁判案由】    重傷害
【裁判全文】
臺灣臺中地方法院刑事判決              98年度訴字第1635號
公  訴  人  臺灣臺中地方法院檢察署檢察官
被      告  丁○○
指定辯護人  曾慶崇律師
上列被告因重傷害案件，經檢察官提起公訴（97年度偵字第1840
3號），本院判決如下：
    主    文
丁○○傷害人之身體致重傷，累犯，處有期徒刑壹年捌月。
    犯罪事實
一、丁○○前因毒品案件，經本院先後以95年度訴字第1873號、
    95年度易字第2903號判處有期徒刑1年2月、4月，又因施用
    毒品案件經臺灣高等法院臺中分院以96年度上訴字第364號
    判處有期徒刑1年3月。上開各罪嗣經臺灣高等法院臺中分院
    以96年度聲減字第1395號裁定減刑並定應執行刑為有期徒刑
    1年3月確定，於民國97年3月12日縮刑期滿執行完畢。仍不
    知悔改，於97年7月1日晚間10時許，在其位於臺中市○區○○街5巷15號2樓之1住處門口，因庚○○酒後欲見其弟丙○○，惟丙○○不欲與庚○○見面，且庚○○在門口吼叫、喘
    門，引起丁○○之不滿，遂由丁○○前去應門。詎丁○○明
    知庚○○已酒醉而步履不穩，且依客觀情形可預見，該門口
    前的走道空間狹窄，如以推鐵門之方式撞擊已酒醉之庚○○
    ，庚○○有因而遭鐵門撞擊頭部及倒地撞擊地面之可能，而
    造成重傷害之結果，此屬一般人在該客觀情狀所能預見之事
    實，亦為丁○○客觀上所能預見。惟丁○○思慮未周，為維
    護其住家安寧而不滿庚○○在門口大吼大叫並用腳踹門之行
    徑，仍基於普通傷害之犯意，主觀上認以其施力之程度拉扯
    鐵門撞擊庚○○及致其跌倒，應不致造成重傷害之結果，即
    主觀上對重傷害之結果無預見，仍與強欲進門且已酒醉之庚○○拉扯鐵門，以推鐵門之方式撞擊庚○○之左側頭部、下
    巴，並致庚○○跌倒在地，右側頭部撞擊地面，因而受有左
    顳部頭皮挫傷及撕裂傷、下巴擦挫傷、右顱內出血等傷害。
    屋內之丙○○聞聲外出查看，發現庚○○仰躺在地，即上樓
    向該大樓之管理員周明理表示：有醉漢倒在門口，請周明理
    處理等語，並撥打119請求救護。嗣丁○○、丙○○合力將
    庚○○抬至該大樓門口，旋即離開。庚○○雖經送醫急救，
    仍呈神智喪失、無自主意識之植物人狀態之重傷害。嗣經庚○○之妻洪淑偵報警而循線查獲。
二、案經庚○○之妻乙○○訴由臺中市警察局第三分局報告臺灣
    臺中地方法院檢察署檢察官偵查起訴。
    理    由
壹、證據能力部分：
（一）按被告以外之人於審判外之言詞或書面陳述，除法律有規
      定者外，不得作為證據，刑事訴訟法第159條第1項定有明
      文。查本件卷附之員警職務報告書，對被告而言屬審判外
      之陳述，且被告主張無證據能力，依上開規定，本件員警
      職務報告書應無證據能力。
（二）按被告以外之人，在審判外將其親身知覺、體驗之事實，
      以言詞或書面陳述，固屬「狹義傳聞證據」，除法律有規
      定者外，不得作為證據，為刑事訴訟法第159條第1項所明
      定。然在審判外聽聞自親身知覺、體驗之人所為陳述之「
      傳聞證人」，於審判中到庭以言詞或書面轉述之「傳聞證
      言」或「傳聞書面」，亦屬傳聞證據。此等「傳聞證言」
      或「傳聞書面」，因親身知覺、體驗之原陳述者，未親自
      到庭依人證調查程序陳述並接受當事人之詰問，無從確保
      當事人之反對詰問權，且有悖直接審理及言詞審理主義，
      影響程序正義之實現，故原則上，其證據能力亦應予以排
      除。但如原陳述者已死亡、因故長期喪失記憶能力、滯留
      國外或所在不明等因素，致客觀上不能到庭陳述並接受詰
      問，而到庭之「傳聞證人」已依人證程序具結陳述並接受
      詰問，且該「傳聞證言」或「傳聞書面」具備特別可信性
      及證明犯罪事實存否所不可或缺之必要性嚴格條件，或經
      當事人同意，法院復認具備適當性之要件時，基於真實之
      發現，以維護司法正義，依同法第159條之3、159條之5立
      法時所憑藉之相同法理，當例外得作為證據（最高法院96
      年度臺上字第3900號判決意旨參照）。查本件證人甲○○
      之證述內容係於審判外聽聞原陳述者丙○○所為陳述，而
      原陳述人丙○○業已到庭為證述，且被告就證人甲○○之
      陳述主張「傳聞證據」，則證人甲○○之陳述並無符合刑
      事訴訟法第159條之3、第159條之5之規定，依上開說明，
      證人甲○○所為陳述為狹義傳聞證據，應無證據能力。
（三）按證人之個人意見或推測之詞，除以實際經驗為基礎者外
      ，不得作為證據，刑事訴訟法第160條定有明文。查證人
      戊○○於偵查中證稱：「伯父（按指被告）好像沒有碰到
      那個男生…」等語（見偵卷第46頁），此部分之陳述為證
      人戊○○個人推測之詞，且被告主張無證據能力，則依上
      開規定，證人戊○○此部分之陳述應無證據能力。
（四）按被告以外之人於偵查中向檢察官所為之陳述，除顯有不
      可信之情況者外，得為證據，刑事訴訟法第159條之1第2
      項定有明文。依其文義解釋及立法理由之說明，並無限縮
      於檢察官在偵查中訊問證人之程序，應以給予被告或其辯
      護人對該證人行使反對詰問權者，始有證據能力。惟為保
      障被告之反對詰問權，並與現行法對傳聞例外所建構之證
      據容許範圍求其平衡，證人在偵查中雖未經被告之詰問，
      倘被告於審判中已對該證人當庭及先前之陳述進行詰問，
      即已賦予被告對該證人詰問之機會，則該證人於偵查中之
      陳述即屬完足調查之證據，而得作為判斷之依據（參照最
      高法院97年度臺上字第405號判決意旨）。是依上揭說明
      可知，在偵查中檢察官所訊問之證人，被告或其辯護人對
      該證人雖未行使反對詰問權，依刑事訴訟法159條之1第2
      二項之規定，原則上屬於法律規定為有證據能力之傳聞證
      據，於例外顯有不可信之情況，始否定其得為證據，亦即
      得為證據之被告以外之人於偵查中向檢察官所為之陳述，
      因其陳述未經被告詰問，應認屬於未經合法調查之證據，
      但並非無證據能力（參照最高法院96年度臺上字第4365、
      3925號、97年度臺上字第356號判決意旨）。本案證人戊○○（除前項無證據能力部分以外之陳述）、丙○○、周
      明理於檢察官偵查中之具結證述，查無檢察官就上開偵查
      訊問之實施，有何違反相關規定之瑕疵，亦無證據證明其
      等於偵查中所證有何遭受強暴、脅迫、詐欺、利誘等外力
      干擾之情形，或影響其等心理狀況致妨礙自由陳述等顯不
      可信之情況，依上開說明，具有證據能力。
（五）復按被告以外之人於審判外之陳述，雖不符前四條（指刑
      事訴訟法第159條之1至第159條之4）之規定，而經當事人
      於審判程序同意作為證據，法院審酌該言詞陳述或書面陳
      述作成之情況，認為適當者，亦得為證據。當事人、代理
      人或辯護人於法院調查證據時，知有第159條第1項不得為
      證據之情形，而未於言詞辯論終結前聲明異議，視為有前
      項之同意，刑事訴訟法第159條之5亦有明文。其立法意旨
      在於傳聞證據未經當事人之反對詰問予以核實，原則上先
      予排除，惟若當事人已放棄詰問或未聲明異議，基於證據
      資料愈豐富，愈有助於真實發現之理念，且強化言詞辯論
      主義，法院自可承認該傳聞證據例外擁有證據能力。經查
      ，證人丙○○、周明理等人於警詢中之陳述，及本判決以
      下所引用之庚○○之澄清綜合醫院診斷證明書等書面陳述
      ，雖均係被告以外之人於審判外之陳述，性質上屬傳聞證
      據，惟經被告、辯護人及檢察官均同意作為證據（見本院
      卷第24、131頁），又本院審酌該言詞或書面陳述作成時
      之情況，並查無其他不法之情狀，足認得為本案之證據，
      依刑事訴訟法第159條之5之規定，均有證據能力。
貳、實體部分：
一、訊據被告矢口否認有上開傷害致重傷害之犯行，並辯稱：伊
    沒有打被害人庚○○，也沒有推被害人，被害人平時有酗酒
    的習慣，曾經因為喝醉酒，伊還開車送被害人回家，伊不可
    能打被害人。伊當天並沒有因為開門或關門而推倒被害人，
    伊不知道被害人為何會倒在門口云云。
二、經查：
（一）被告於警詢中供稱：「（問：庚○○於97年7月1日22時許
      至你住處為何事？）他說要找我弟弟丙○○。當時他先踹
      門說要找丙○○，因為我弟弟不想跟他碰面，便叫他兒子
      戊○○向庚○○表示他爸爸不在家，前後共二次，但是庚○○不放棄仍然繼續用腳踹門大聲叫罵，因我怕會吵到大
      樓住戶便出面制止，他再度表示要找丙○○，我還是跟他
      說丙○○不在，他推了我一把硬要闖進我家裡面，我便阻
      擋他進入我家，倆人互相拉扯我家的鐵門，我順利關上鐵
      門進入屋內，過了一會兒發現都沒有聲音，出外查看才發
      現庚○○已經倒在地上。」等語（見警卷第4頁）。於偵
      查中供稱：「當天丙○○、戊○○及我在家，庚○○在外
      面叫阿洲，我不理他，因為他整天都喝酒，丙○○叫戊○○去說爸爸不在家，後來丙○○就跑回房間，但庚○○一
      直踹門及大喊阿洲，後來戊○○又跟庚○○說爸爸不在家
      ，但是庚○○仍然一直踹門，我想說這樣不行，我就去開
      門跟庚○○說你找阿洲做什麼，他不在家，他就說他要進
      來屋內，我說不要，後來我講完，他硬要進來，我就把門
      關起來。我當時是把外面的鐵門開一個縫跟他講話，他拉
      我的門硬要進來，我不給他進來，我就關門，之後關門進
      客廳，後來沒聽到聲音，我又起來出去看，發現庚○○倒
      在樓梯門口，頭朝下樓的階梯，我就看到他沒聲音，我就
      跟丙○○說去找管理員並叫救護車。（問：庚○○跟你對
      話多久？）約7、8分鐘」等語（見偵卷第48-49頁）。於
      審判中供稱：「（審判長問：被害人在你家二樓大門口吵
      鬧多久的時間？）被害人在大門口咆哮、踢鐵門大約5-10
      分鐘，丙○○就先叫戊○○去騙被害人說丙○○不在家，
      被害人繼續鬧2-3分鐘，丙○○再次叫戊○○去跟被害人
      說丙○○不在家，戊○○是隔著鐵門及廳門告訴被害人的
      ，這時被害人仍然繼續在門外鬧、罵髒話，我覺得被害人
      這樣的行為會影響到社區的安寧，所以這時我才去詢問被
      害人為何要找丙○○，但被害人都語無倫次，沒有辦法與
      我對答，被害人只是一直要進到我的屋內我不讓被害人進
      入，被害人與我對話大約3分鐘左右我才把鐵門關上。」
      等語（見本院卷第133頁）。
（二）證人丙○○於警詢中證稱：「（問：庚○○於97年7月1日
      22時許至你住處為何事？）他來找我的目的我不清楚，但
      是他一直在我家門口叫我的名字要找我，我交代我兒子去
      開啟第一道門（按丙○○家中到門外有二道門）向他表示
      我不在家並且進入房間，但是他不願意離去，繼續踹門，
      這時我聽到我哥哥丁○○大聲向庚○○斥責說我們已經跟
      你說我弟弟不在家了你還要亂，接下來發生的事我因為不
      想理會，於是就沒多注意他們的對話。（問：你何時發現
      庚○○？）我聽到我家大門關起來的聲音，於是走出房間
      打開大門想了解情形，就看到庚○○躺在我家門口。（問
      ：你發現庚○○躺在你家門口時有無受傷或身上有血跡？
      ）他頭部好像有血跡，身上沒有其他外傷。（問：你發現
      庚○○後作何處置？）我有向我哥哥丁○○表示庚○○躺
      在家門口並且直接去找管理員，找完管理員下樓時看見我
      哥哥丁○○扶庚○○下樓，我回家打119叫救護車，打完
      電話陪我哥哥一起下樓，我哥哥一人攙扶庚○○到大樓大
      門，我則幫忙拿庚○○的手機跟帽子。」等語（見警卷第
      7-9頁）。於偵查中證稱：「（問：97年7月1日庚○○有
      無去找你？）有。晚上我跟戊○○及丁○○在家裡泡茶，
      庚○○一直敲門，並喊我的名字，我叫戊○○去說爸爸不
      在，講了3次，然後庚○○一直踹鐵門，我就進去房間，
      我哥丁○○就出去跟他說阿洲不在家，你聽不懂喔，後來
      我就聽鐵門扣一聲，我就出來了，看到庚○○躺在鐵門外
      ，當時鐵門是關著，丁○○在門內。（問：庚○○如何躺
      ？）頭朝向階梯方向，我緊張去7樓找管理員，管理員在
      洗澡，我就打119，說這裡有一個喝酒的倒在這裡，就交
      給管理員處理了。（問有無去查看庚○○的情況？）沒有
      ，我看到他流血，當時庚○○仰躺，我有看到他頭部流血
      …。（問：事後如何處理？）丁○○用雙手提庚○○的雙
      臂，我拿庚○○的手機及帽子走下樓梯，放在大門口等救
      護車，我就上樓了，這時管理員已經下來了管理員有看到
      我，我跟丁○○就上去了。」等語（見偵卷第64-67頁）
      。於本院審理中所為證述內容與警偵訊所述大致相同，並
      證稱：「（審判長問：被告去跟庚○○講話時，到底講了
      什麼話？）我只聽到被告說『阿洲不在家，你不會聽嗎？
      』，然後我有聽到開門的聲音。（審判長問：被告說完這
      句話後，庚○○有無繼續再踹門或大聲吵鬧？）沒有，但
      是有聽到關門的聲音。」。又略證稱，之後沒有聽到被告
      與庚○○有爭吵的聲音，或庚○○硬是要闖入家裡，被告
      再阻擋的聲音，或被告與庚○○互相拉扯鐵門的聲音等語
      （見本院卷第88頁背面-92頁）。
（三）被害人庚○○於97年7月1日22時許（監視器畫面時間為22
      時8分許），身穿白色上衣、深色長褲，頭載棒球帽前往
      臺中市○區○○街5巷15號找丙○○，其隨著大樓住戶進
      入門廳，並在門廳內走來走去，自言自語、比手畫腳，且
      有抽菸動作，隨即進入大樓內。而後於監視器畫面之時間
      顯示22時21分許，被告將庚○○拖行至大樓門廳，此時被
      害人頭上未載棒球帽，被告放下被害人，自行開啟大門後
      ，將庚○○拖至門外監視器範圍外，但庚○○右腳下半部
      仍在監視畫面內等情，有案發現場管理室監視光碟翻拍畫
      面9張（見警卷第33-34頁）及監視光碟1片附卷可證，並
      經本院勘驗屬實，有勘驗筆錄在卷可參（見本院卷第87-8
      8頁）。嗣庚○○自行起身搖搖晃晃腳步不穩的沿建成路6
      39號騎樓走到637巷，走了約50公尺之後以手撐在637巷的
      路燈處，經管理員周明理告知據報前往救護之救護人員指
      明庚○○所在位置後，救護人員前往救護庚○○，當時救
      護人員將庚○○頭上帽子取下後，庚○○頭上有傷，但沒
      有明顯的流血，並表示很痛苦的樣子等情，業經證人周明
      理於警詢、偵查中證述在卷（見97年度核退字第2026號卷
      第6-8頁、偵卷第12頁）。
（四）核上開事證可知庚○○酒後前往找丙○○，但因丙○○不
      欲與庚○○見面，乃由其子戊○○前往告知庚○○丙○○
      不在家，但庚○○仍不退去，在門口大吼大叫並用腳踹門
      ，而後被告出去應門，被告打開鐵門與庚○○對談，並互
      相拉扯鐵門，而後被告將鐵門關上後，庚○○即受傷仰躺
      在門口等情堪予認定。
（五）被害人庚○○就醫後，經醫師診斷其受有臚內出血、左顳
      部頭皮挫傷及撕裂傷、下巴挫擦傷等傷害，其中頭皮撕裂
      傷有7公分，且就醫當時血液中酒精濃度達267‧4mg/dl
      ，有澄清綜合醫診斷證明書及該醫院98年7月17日澄高字
      第980307號函所附之庚○○病歷資料在卷可稽（見警卷第
      19頁、本院卷第54-71頁）。而庚○○所受之臚內出血傷
      害，係外力造成，並非自發性出血，與高血壓、血管異常
      無關，何種外力無法判斷，出血時間乃急性出血，數小時
      之內，與之前95年之受傷無直接關係。有澄清醫院98年9
      月10日澄高字第980388號函在卷可參（見本院卷第122頁
      ）。而以庚○○所受傷害情形觀之，足認其左側頭部、下
      巴撞擊堅硬物體而致撕裂傷、擦挫傷之傷害，並因受此撞
      擊而倒地，以致右側頭部撞擊地面，造成臚內出血之傷害
      。且依上開事證可知，被害人所受傷害係於被告丁○○關
      上鐵門前，在拉扯鐵門之際所發生，是被害人庚○○所受
      傷害係因與被告拉扯鐵門時遭被告以鐵門撞擊而後倒地所
      致之事實堪予認定。被告丁○○上開辯解未以鐵門撞擊或
      推倒被害人，與事實不符，不足採信。
（六）刑法第10條第4項第6款所謂其他於身體或健康，有重大不
      治或難治之傷害，其究否已達不治或難治之程度、有無恢
      復之可能，應以現在一般之醫療水準為基礎，參以傷害後
      之現狀加以判斷。查庚○○因被告之行為，致受有臚內出
      血、左顳部頭皮挫傷及撕裂傷、下巴挫擦傷等傷害，經送
      澄清醫院急救時意識不清，昏迷指數為5等情，有澄清醫
      院98年度1月8日澄高字第980011號函暨所附之病歷資料在
      卷可參（見偵卷第53-59頁）；於97年7月5日轉送中國醫
      藥大學附設醫院治療，當時庚○○因外傷性腦內出血由澄
      清醫院轉入中國醫藥大學附護醫院時，即呈植物人狀態，
      經6個月以上治療並未回復神智。最後一次門診為98年2月
      23日仍無自主意識，故已達嚴重減損機能之程度，屬重大
      不治或難治之傷害，有中國醫藥大學附設醫院98年4 月3
      日院管檔字第0980000786號函所附之意見表在卷可參（見
      本院卷第43-44頁）。故被害人庚○○自受傷後，經6 個
      月以上之治療迄今仍未回復神智，呈無意識狀態，顯見從
      現在所有之事實基礎及一般醫療水準上而論，如謂其神智
      、意識可以恢復，實係難以期待，自已達重傷害之程度。
（七）按使人受重傷與普通傷害致重傷害之區別，應以行為人於
      加害時有無使人受重傷之故意為斷。其於個案中有關重傷
      害犯意之有無，應斟酌事發經過之相關事證，包括被害人
      受傷部位、所用兇器、行為當時之具體情況等一切情狀以
      為判斷。本案被告丁○○與被害人庚○○並無嫌隙夙怨，
      難認被告有使人受重傷之動機。又本案係庚○○酒後前往
      被告丁○○住處找丙○○，在門口大吼大叫並用腳踹門，
      ，而引起被告之不滿，而出去應門，與庚○○發生拉扯鐵
      門之際，以推鐵門之方式撞擊庚○○，致庚○○遭鐵門撞
      擊而倒地，並於庚○○倒地後，即關上鐵門，足見其意不
      在使庚○○因此受到身體機能重大難治之重傷害。而庚○○因此而呈植物人狀態之重傷害結果，此應在被告本來傷
      害犯意之外，亦非其所預期發生而不違背本意。而刑法上
      之加重結果犯，為客觀上可以預見，但於主觀上未預見。
      則被告等初雖無重傷害之犯意，但明知庚○○已酒醉而步
      履不穩，而依客觀情形可預見，該門口前的走道空間狹窄
      ，如以推鐵門方式撞擊已酒醉之庚○○，庚○○有因遭鐵
      門撞擊頭部及倒地撞擊地面之可能，而造成重傷害之結果
      ，此屬一般人在該客觀情狀所能預見之事實，亦為被告客
      觀上所能預見，因被告主觀上未預期發生上開結果，竟與
      強欲進門已酒醉之庚○○拉扯鐵門，以推鐵門之方式撞擊
      庚○○之頭部，致並庚○○跌倒在地，造成庚○○之頭部
      撞擊地面，而造成上開重傷害，自屬傷害人之身體致生重
      傷害之結果。
（八）另於本件案發後，被告將被害人拖行至大樓門廳外，且叫
      證人丙○○撥打119報案。而丙○○報案時陳稱：在臺中
      市○○街5巷15號處，有1位民眾酒醉路倒，需救護車等語
      ，有臺中市消防局98年6月19日消指字第0980008084號函
      在卷可參。按依經驗法則判斷，被害人所受傷害若與被告
      所為無關，則自無於報案時謊稱被害人係酒醉路倒，更無
      須將被害人由2樓搬移至大樓門廳外之必要，是被告所舉
      益證被害人所受傷害係被告行為所致。綜上所述，本案事
      證明確，被告所為辯解，無非事後飾詞卸責，不足採信，
      其犯行堪以認定。
三、被告所為係犯刑法第277第2項後段傷害致重傷罪。又被告前
    因毒品案件，經本院先後以95年度訴字第1873號、95年度易
    字第2903號判處有期徒刑1年2月、4月，又因施用毒品案件
    經臺灣高等法院臺中分院以96年度上訴字第364號判處有期
    徒刑1年3月。上開各罪嗣經臺灣高等法院臺中分院以96年度
    聲減字第1395號裁定減刑並定應執行刑為有期徒刑1年3月確
    定，於民國97年3月12日縮刑期滿執行完畢，有臺灣高等法
    院被告前案紀錄表1份在卷可按，其受有期徒刑之執行完畢
    後，5年以內故意再犯有期徒刑以上刑之本罪，為累犯，應
    依法加重其刑。另本件乃被害人庚○○酒後前往被告住處大
    吼大叫並喘門，擾亂住家安寧，且經多次勸無效，被告為維
    護其住家之安寧始對被害人為傷害行為，如處以最低之本刑
    有期徒刑3年尚嫌過重，其犯罪情狀顯可憫恕，爰刑法第59
    條之規定減輕其刑，並先加後減之。爰審酌被告有殺人未遂
    、違反槍砲彈藥刀械管制條例、懲治盜匪條例、毒品宕害防
    制條例等前科之素行，本件犯罪之動機僅因為維護住家安寧
    ，阻擋被害人進門，而以鐵門撞擊被害人之方法施暴，施用
    暴力之程度及其智識程度、生活狀況、犯罪目的、犯罪對被
    害人所生之損害，未與告訴人乙○○達成和解，否認犯行之
    態度等一切情狀，量處如主文所示之刑。
據上論斷，應依刑事訴訟法第299條第1項前段，刑法第277條第2
項、第47條第1項、第59條，判決如主文。
本案經檢察官己○○到庭執行職務。
中    華    民    國    98    年    10    月    13    日
                  刑事第十二庭  審判長法  官  楊文廣
                                      法  官  柯志民
                                      法  官  周玉蘭
以上正本證明與原本無異。
如不服本判決，應於收受送達後10日內向本院提出上訴書狀 (應
敘述具體理由並按他造當事人之人數附繕本)。
上訴書狀如未敘述理由，應於上訴期間屆滿後20日內補提理由書
於本院。「切勿逕送上級法院」
告訴人或被害人對於判決如有不服具備理由請求檢察官上訴者，
其上訴期間之計算係以檢察官收受判決正本之日期為準。
                                      書記官  黃泰能
中    華    民    國    98    年    10    月    13    日
附錄論罪科刑法條：
刑法第277條：
傷害人之身體或健康者，處3年以下有期徒刑、拘役或1千元以下
罰金。
犯前項之罪因而致人於死者，處無期徒刑或7年以上有期徒刑；
致重傷者，處3年以上10年以下有期徒刑。
。


司法院資訊處製作；財團法人民間司法改革基金會備份。
